【裁判字號】    88,訴,1617
【裁判日期】    890530
【裁判案由】    毒品危害防制條例
【裁判全文】
臺灣板橋地方法院刑事判決                        八十八年度訴字第一六一七號
    公  訴  人  臺灣板橋地方法院檢察署檢察官
    被      告  丁○○
    指定辯護人  甲○
右列被告因毒品危害防制條例案件，經檢察官提起公訴（八十八年度偵字第一四一六
０號），甲○判決如左：
    主  文
丁○○連續轉讓第一級毒品，處有期徒刑壹年壹月。扣案第一級毒品海洛因拾包（驗
餘淨重參拾柒點玖陸公克）均沒收銷燬。
其餘被訴轉讓第二級毒品部分無罪。
    事  實
一、丁○○明知海洛因係第一級毒品，竟於民國八十八年六月初某日，在其台北縣新
    莊市○○路○段五八二號四樓住處，發現綽號為「劉仔」之成年男子所置放於其
    住處之海洛因十包、電子秤一台、封口機一台、塑膠袋二百四十三個，丁○○即
    將該十包海洛因、電子秤一台、封口機一台及塑膠袋二百四十三個，自行藏放於
    其房間內，而持有第一級毒品海洛因。丁○○另行基於轉讓第一級毒品海洛因之
    概括犯意，於八十八年六月初，連續在台北縣新莊市○○路○段五八二號四樓之
    住處，將前開所藏放持有之海洛因，取出部分無償轉讓海洛因共三至四次予其父
    親丙○○施用。嗣於八十八年六月四日晚上十一時許，在台北縣板橋市○○路與
    溪崑二街口，為警查獲丁○○與謝金婷（謝金婷部分另案由臺灣板橋地方法院檢
    察署檢察官偵辦），復於八十八年六月五日凌晨二時十分許，丁○○帶同警方至
    台北縣新莊市○○路○段五八二號四樓之丁○○住處房間內，扣得丁○○所持有
    之海洛因十包（驗餘淨重三十七．九六公克），另扣得電子秤一台、封口機一台
    及塑膠袋二百四十三個。
二、案經台北縣警察局板橋分局報請台灣板橋地方法院檢察署檢察官偵查起訴。
    理    由
壹、有罪部分：
一、被告丁○○於前揭時、地持有第一級毒品海洛因，並連續無償轉讓海洛因予丙○○施用之事實，業據被告丁○○於甲○審理時坦承不諱，核與證人丙○○證述情
    節相符（見甲○八十九年一月四日訊問筆錄），而扣案之結晶十包，經送法務部
    調查局鑑定結果確係海洛因，有法務部調查局八十八年十一月十日（八八）陸字
    第八八一七六四三五號鑑定通知書附於甲○卷足憑。是本件事證明確，被告丁○○犯行洵堪認定，應予依法論處。
二、被告丁○○明知海洛因係毒品危害防制條例第二條第二項第一款列載之第一級毒
    品，竟仍藏放持有海洛因，並轉讓海洛因予丙○○施用，核被告丁○○所為係犯
    毒品危害防制條例第十一條第一項之持有第一級毒品罪及同條例第八條第一項之
    轉讓第一級毒品罪。被告轉讓時持有海洛因之低度行為，應為轉讓之高度行為所
    吸收，不另論罪。又被告先後多次轉讓海洛因予丙○○施用之犯行，均時間緊接
    ，所犯構成要件相同，顯係基於概括犯意反覆為之，為連續犯，應依刑法第五十
    六條規定，以一罪論，並加重其刑。又被告所犯前開持有第一級毒品罪及轉讓第
    一級毒品罪間，有方法結果之牽連關係，依刑法第五十五條之規定，應從較重之
    轉讓第一級毒品罪處斷。又公訴人認被告丁○○意圖販賣第一級毒品海洛因，而
    於八十八年六月間，以新台幣（下同）十四萬元之代價，向綽號「劉仔」之男子
    購買海洛因十小包（淨重三十八．六公克），預備售予不特定之人圖利，因認被
    告涉有毒品危害防制條例第五條第一項之意圖販賣而持有第一級毒品罪嫌云云。
    惟公訴人認被告涉有前揭罪嫌，無非以被告對於其預備販售毒品一事已於警訊中
    坦承不諱，且持有高達三十八．六公克之海洛因、分裝塑膠袋二百四十三個、電
    子秤及封口機各一台，被告亦無法說明「劉仔」係何人等為其論據，訊據被告則
    堅決否認有意圖販賣而持有海洛因之犯行，辯稱：是乙○○帶「劉仔」到伊家要
    賣海洛因給伊，但伊沒錢，「劉仔」就說要寄放在伊這裡，伊不肯，之後在出事
    前一、二天，乙○○才跟伊說「劉仔」把海洛因寄放在伊房間，因伊父親有施用
    海洛因，所以伊就有拿一點點給伊父親施用等語。按犯罪事實應依證據認定之，
    無證據不得推定其犯罪事實，刑事訴訟法第一百五十四條定有明文。而所謂認定
    犯罪事實之證據，係指足以認定被告確有犯罪行為之積極證據而言，該項證據自
    須適合於被告犯罪事實認定，始得採為斷罪資料（最高法院二十九年度上字第三
    一０五號判例意旨參照）。經查：
    （一）證人乙○○於偵查時證稱：丁○○沒有販賣安非他命及海洛因，是「劉仔
          」叫他賣，他不肯，「劉仔」趁他不注意偷放的等語（見偵查卷第九十七
          頁），復於甲○調查時證稱：伊聽說是一位叫「劉仔」寄放在丁○○的家
          ，丁○○有說不要，伊不知為何被查到，可能是「劉仔」偷放的等語（見
          甲○八十九年四月十八日訊問筆錄），則被告所辯稱查獲海洛因、電子秤
          、封口機及分裝塑膠袋等物係綽號為「劉仔」之人所藏放等語，即非不可
          採信，
    （二）雖被告於警訊中曾坦承：伊向「劉仔」購入該批海洛因係準備販售，但尚
          未賣予任何人云云（見偵查卷第十三頁背面），惟按訊問被告，應全程連
          續錄音；必要時，並應全程連續錄影，又筆錄內所載之被告陳述與錄音或
          錄影之內容不符者，其不符之部分，不得作為證據，刑事訴訟法第一百條
          之一第一項、第二項均定有明文，而該法條對於未錄音情況下之筆錄內容
          是否得採為證據，未為明文規定，惟考諸該法條立法目的係在確保被告自
          白之任意性，則在遵守該法條所定之程序下錄音，若與筆錄內容不符，該
          筆錄內容不符部分即不得作為證據，倘在未錄音供核對之情況下，筆錄內
          容卻完全得採為證據，即不能達成該法條之立法目的，是在未錄音之情況
          下，應類推適用刑事訴訟法第一百條之一第二項之規定，而認筆錄內所載
          之內容不得作為證據，以達該法條之立法旨趣。被告雖於警訊供承有意圖
          眅賣而持有海洛因之行為，惟被告於偵查中及甲○調查時均供稱：是警察
          自己寫的，沒給伊看筆錄，伊有被警察打，沒有外傷，只有內傷等語（見
          偵查卷第第一０二頁至第一０三頁及甲○八十八年十一月二日訊筆錄），
          而甲○遍觀案卷，並無警訊錄音帶供甲○調查，經甲○向移送本案之台北
          縣警察局板橋分局調取警訊錄音帶，該局承辦警員邢滿達則表示偵訊時並
          無錄音，有甲○八十九年三月十四日之辦理刑案電話查詢登記表在卷可參
          ，是雖無證據證明被告確於警訊時遭刑求，惟在警訊未錄音之情況下，被
          告復對於警訊自白之任意性加以質疑，揆諸前揭說明，被告之警訊自白，
          自不得作為證據。
    （三）綜情以觀，被告於警訊之自白，因未經錄音法定程序而不得作為證據，自
          不能僅憑該不得為證據之被告自白，即遽認被告有前揭公訴意旨所指之犯
          行，此外復查無其他積極證據，足資證明被告有前揭公訴意旨所指之意圖
          販賣而持有第一級毒品海洛因犯行，應認被告係單純持有第一級毒品海洛
          因，是公訴人起訴法條容有未洽，在起訴事實同一範圍內，應予變更為毒
          品危害防制條例第十一條第一項之持有第一級毒品罪。
三、爰審酌被告犯罪之動機、目的、智識程度、手段及其犯罪後坦承犯行等一切情狀
    ，量處如主文所示之刑，以示懲儆。至扣案之海洛因十包（驗餘淨重三十七．九
    六公克）係查獲之毒品，應依毒品危害防制條例第十八條第一項前段之規定，宣
    告沒收銷燬；又扣案之電子秤一台、封口機一台及塑膠袋二百四十三個，即非屬
    毒品危害防制條例第十八條第一項前段所規定之毒品，或專供施用毒品之器具，
    非屬違禁物，亦無證據證明與被告所受本案罪刑之宣告有何關聯，不予宣告沒收
    ，附此敘明。
貳、無罪部分：
一、公訴意旨另以：被告丁○○於八十八年六月間，在台北縣新莊市○○路○段五八
    二號四樓，轉讓第二級毒品安非他命予其父親丙○○施用，因認被告丁○○涉有
    毒品危害防制條例第八條第二項之轉讓第二級毒品罪嫌云云。
二、按犯罪事實應依證據認定之，無證據不得推定其犯罪事實，又不能證明被告犯罪
    者，應諭知無罪之判決，刑事訴訟法第一百五十四條、第三百零一條第一項定有
    明文。本件公訴人認被告丁○○涉有轉讓第二級毒品安非他命之罪嫌，無非係以
    被告丁○○警訊自白及證人丙○○警訊證詞為其論據。訊據被告丁○○堅決否認
    有轉讓安非他命之犯行，辯稱：伊只有拿海洛因給伊父親施用，沒有拿安非他命
    給他施用等語。
三、經查，按訊問被告，應全程連續錄音；必要時，並應全程連續錄影，又筆錄內所
    載之被告陳述與錄音或錄影之內容不符者，其不符之部分，不得作為證據，刑事
    訴訟法第一百條之一第一項、第二項均定有明文，又對於未錄音情況下之筆錄內
    容，則為確保被告自白係出於任意性之立法目的下，自應類推適用刑事訴訟法第
    一百條之一第二項之規定，而認筆錄內所載之內容不得作為證據，以達該法條之
    立法旨趣。（理由詳如前理由壹內第二段第二小段所述）依本件被告警訊筆錄內
    容所載，被告雖於警訊中供承丙○○所施用之安非他命、海洛因皆是伊提供無誤
    云云（見偵查卷第十三頁），惟被告於偵查中及甲○調查時均供稱：是警察自己
    寫的，沒給伊看筆錄，伊有被警察打，沒有外傷，只有內傷等語（見偵查卷第第
    一０二頁至第一０三頁及甲○八十八年十一月二日訊筆錄），而甲○遍觀案卷，
    並無警訊錄音帶供甲○調查，經甲○向移送本案之台北縣警察局板橋分局借調警
    訊錄音帶，該局承辦警員邢滿達則表示偵訊時並無錄音，有甲○八十九年三月十
    四日之辦理刑案電話查詢登記表在卷可參，是雖無證據證明被告確於警訊時遭刑
    求，則在警訊未錄音之情況下，被告復對於警訊自白之任意性加以質疑，揆諸前
    揭說明，被告之警訊自白，自不得作為證據。況且證人丙○○亦到庭證稱：伊係
    於八十八年四、五月間開始施用海洛因，沒有施用安非他命，被告丁○○只有給
    他海洛因等語（見甲○八十九年一月四日訊問筆錄），核與被告辯稱僅提供海洛
    因予其父親之詞相符，雖證人丙○○於警訊曾證稱：伊所施用之安非他命及海洛
    因均係其伊兒子丁○○所提供云云（見偵查卷第七頁背面），惟依直接審理主義
    精神，自以證人丙○○於甲○審理時之證詞較為可採，自難遽以證人丙○○於前
    開警訊之證詞，即認被告有轉讓安非他命予丙○○之犯行。此外，復查無其他積
    極證據足認被告有公訴人所指轉讓安非他命之犯行，不能證明其犯罪，揆諸前揭
    說明，爰就被告丁○○被訴轉讓第二級毒品部分，依法諭知無罪之判決。
據上論斷，應依刑事訴訟法第二百九十九條第一項前段、第三百條、第三百零一條第
一項，毒品危害防制條例第八條第一項、第十一條第一項、第十八條第一項前段，刑
法第十一條前段、第五十六條、第五十五條，判決如主文。
本案經檢察官張慶林到庭執行職務
中    華    民    國      八十九      年      五      月      三十    日
                                      臺灣板橋地方法院刑事第六庭
                                          法  官  葉  靜  芳
右正本證明與原本無異。
如不服本判決，應於判決送達後十日內向甲○提出上訴狀 。
                                          書記官  黃  大  千
中    華    民    國      八十九      年      六      月        七    日
附錄本案論罪科刑法條：
毒品危害防制條例第八條：
轉讓第一級毒品者，處一年以上七年以下有期徒刑，得併科新臺幣一百萬元以下罰金
。
轉讓第二級毒品者，處六月以上五年以下有期徒刑，得併科新臺幣七十萬元以下罰金
。
轉讓第三級毒品者，處三年以下有期徒刑，得併科新臺幣三十萬元以下罰金。
前三項之未遂犯罪之。
毒品危害防制條例第十一條
持有第一級毒品者，處三年以下有期徒刑、拘役或新臺幣五萬元以下罰金。
持有第二級毒品者，處二年以下有期徒刑、拘役或新臺幣三萬元以下罰金。
持有專供製造或施用毒品之器具者，處一年以下有期徒刑、拘役或新臺幣一萬元以下
罰金。


司法院資訊處製作；財團法人民間司法改革基金會備份。
